臺灣士林地方法院民事判決　九十一年度訴字第六七○號
　　原　　　告　乙○○○
　　訴訟代理人　甲○○
　　被　　　告　丙○○
右當事人間請求損害賠償事件，本院判決如左：
    主      文
被告應給付原告新台幣參拾陸萬貳仟肆佰柒拾柒元及自民國九十年九月七日起至清償
日止，按週年利率百分之五計算之利息。
原告其餘之訴駁回。
訴訟費用由被告負擔二分之一，餘由原告負擔。
    事      實
甲、原告方面：
一、聲明：被告應給付原告新台幣（下同）一百六十七萬七千三百六十二元，及自起
    訴狀繕本送達之翌日起至清償日止，按年利率百分之五計算之利息。
二、陳述：
  (一)被告丙○○於民國八十九年九月二十四日凌晨四時五分許，駕駛車號ＡＦＪ─一
    一Ｏ號機車，行經台北市○○路與後港街口時，竟疏於注意車前狀況，並超速撞
    及正在穿越人行道之原告乙○○○，致原告受有腦挫傷、水腫合併吞嚥及語言障
    礙、多發性骨折等重傷，且無法自由行動，須以輪椅移行。
  (二)依台灣士林地方法院九十年度交易字第一六三號刑事判決被告因過失傷害原告，
    處有期徒刑三月。
  (三)因被告過失撞傷原告，造成原告身心嚴重傷害，被告因此減少勞動能力、或增加
    生活上之需要，依民法侵權行為規定請求被告賠償一百六十七萬七千三百六十二
    元，其明細如下：(1)醫療費九萬八千四百六十二元。(2)原告由於行動不便，需使
    用氣墊床、輪椅、氧氣筒、便盆椅等物，支出費用三萬零九百元。(3)原告於新光
    醫院住院期間之看護費六萬八千元，及日常生活無法自理，需仰賴外籍看護工照
    料二年之看護費四十八萬元，合計看護費五十四萬八千元。(4)原告因被告之侵權
    行為，從四肢健全之人變為殘障之身，且腦部神經受損無法復健，日後造成失智
    ，終其一生須仰賴他人之助，其精神上及身體上所受之痛苦，無可比擬，為此請
    求精神慰撫金一百萬元。
三、證據：提出醫藥費收據影本三十五件、氣墊床等收據影本一件、看護費收據影本
    十件、看護工合約影本一件、外籍看護工護照影本一件、居留證影本一件、薪資
    記錄表一件、身心障礙手冊影本一件、診斷證明書影本二件、
乙、被告方面：
一、聲明：駁回原告之訴。
二、陳述：
  (一)原告未依行人應走行人穿越道之規定行走，致使被告於突發狀況下，煞車不及致
    發生事故。否認在人行道撞傷原告，撞及地點離人行道約有一、二十公尺遠。
  (二)被告於事故發生後，有誠意與原告商討和解賠償相關事宜，其間原告已由被告所
    承保之機車第三責任險領得保險理賠金八十九萬九千四百十二元，應予扣除。且
    原告身體已漸康復，原告尚請求賠償金一百六十七萬七千三百六十二元，實屬過
    高，以致雙方無法達成和解。
  (三)被告於事故發生後，身體欠安，又因經濟蕭條，家境清寒，目前失業中，竭盡所
    能理賠原告賠償金二十萬元，須分期給付賠償，此二十萬元尚須向他人借貸償還
    。
三、證據：提出保險理賠金收據二件、電匯通知單影本二件。
丙、本院依職權調閱九十年度交易字第一六三號過失傷害案件刑事卷宗。
    理      由
一、原告主張被告於八十九年九月二十四日凌晨四時五分許，駕駛車號ＡＦＪ─一一
    Ｏ號機車，行經台北市○○路與後港街口時，竟疏於注意車前狀況，並超速撞及
    原告，致原告受有腦挫傷、合併多處骨折（左手橈骨、左側鎖骨及右側恥骨）等
    傷害，且無法自由行動，須以輪椅移行。因被告過失撞傷原告，造成原告身心嚴
    重傷害，依民法侵權行為規定請求被告賠償一百六十七萬七千三百六十二元等情
    。被告則以原告未依規定行人應走在行人穿越道上，致使被告於突發狀況下，煞
    車不及發生事故，否認在人行道撞傷原告，原告已領得被告投保之機車第三責任
    險理賠金八十九萬九千四百十二元，應予扣除。且原告身體已漸康復，原告尚請
    求賠償金一百六十七萬七千三百六十二元，實屬過高，被告目前失業中，竭盡所
    能願再賠償原告二十萬元等語置辯。
二、原告主張被告駕駛機車於上揭時地未注意車前狀況及超速行駛撞及原告，致原告
    受有腦挫傷、合併多處骨折（左手橈骨、左側鎖骨及右側恥骨）等傷害，且無法
    自由行動，須以輪椅移行之事實，業據提出身心障礙手冊影本一件、診斷證明書
    影本二件為證，且為被告所不爭執，並經本院調閱九十年度交易字第一六三號過
    失傷害刑事卷宗，被告於刑事案件偵查及審理時，對於前揭時地駕駛機車過失撞
    傷原告身體之事實，亦坦承不諱，自堪信為真實。至原告主張在人行道為被告所
    撞傷之事實，但為被告所否認，辯稱：在離人行道約有一、二十公尺處撞及原告
    等語，未見原告爭執，原告又不能舉證證明在人行道上為被告撞傷，堪認原告係
    在離人行道約一、二十公尺處之道路上為被告駕車撞傷。
三、按汽車、機車或其他非依軌道行駛之動力車輛，在使用中加損害於他人者，駕駛
    人應賠償因此所生之損害；不法侵害他人之身體或健康者，對於被害人因此喪失
    或減少勞動能力，或增加生活上之需要時，應負損害賠償責任；不法侵害他人之
    身體或健康者，被害人雖非財產上之損害，亦得請求賠償相當之金額，民法第一
    百九十一條之二前段、第一百九十三條第一項、第一百九十五條第一項前段分別
    定有明文。查被告駕駛機車過失侵害原告之身體，應負損害賠償責任。茲就原告
    請求被告賠償之項目及金額，審究如下：
    (一)醫療費部分：原告主張受有腦挫傷、合併多處骨折（左手橈骨、左側鎖骨及右
      側恥骨）等傷害，支出醫療費九萬八千四百六十二元，業據提出醫療費收據三
      十五件影本為證，且為被告所不爭執，核屬被告不法侵害原告身體後，原告增
      加生活上需要之支出，應予准許。
    (二)氣墊床等費用：原告主張受傷後，由於行動不便，需要使用氣墊床、輪椅、氧
      氣筒、便盆椅等物，支出費用三萬零九百元，業據提出發票影本一件為證，且
      為被告所不爭執，核屬被告不法侵害原告身體後，原告增加生活上需要之支出
      ，應予准許。
    (三)看護費部分：原告主張因受撞傷住院醫治，於新光醫院住院期間之看護費六萬
      八千元，及日常生活無法自理，需仰賴外籍看護工照料二年（九十年二月起至
      九十二年一月止）之看護費四十八萬元，合計看護費五十四萬八千元，業據提
      出看護費收據影本十件、看護工合約影本一件、外籍看護工護照影本一件、居
      留證影本一件、薪資記錄表一件、身心障礙手冊影本一件、診斷證明書影本二
      件為證，且為被告所不爭執，由新光醫院於八十九年十一月十五日、九十年十
      月二十三日出具之診斷證明書記載「病人因腦挫傷、合併多處骨折，行動不便
      ，無法自行料理生活，須依賴他人照護」、「病人經復健，功能已獲改善，但
      日常生活仍無法自理」以觀，被告日常生活確需他人長期照護，原告請求二年
      期間之外勞看護費，尚稱適當，是看護費屬被告不法侵害原告身體後，原告增
      加生活上需要之支出，應予准許。
    (四)精神慰撫金部分：原告主張因被告之侵權行為，致被告從四肢健全之人變為殘
      障之身，且腦部神經受損無法復健，日後造成失智，終其一生須仰賴他人之助
      ，其精神上及身體上所受之痛苦，無可比擬，請求精神慰撫金一百萬元之事實
      ，業據提出身心障礙手冊影本一件為證。被告辯稱請求精神慰撫金額過高云云
      。本院斟酌原告受有腦挫傷、合併多處骨折（左手橈骨、左側鎖骨及右側恥骨
      ）等傷害，迄今無法自由行動，須以輪椅移行等情，及原告在家照顧雜貨店，
      被告目前無工作等情形，認原告請求精神慰撫金一百萬元委屬過高，應核減為
      九十萬元，方稱允適。
四、又按損害之發生或擴大，被害人與有過失者，法院得減輕賠償金額，或免除之，
    民法第二百十七條第一項定有明文。查被告駕駛機車未注意車前狀況及超速行駛
    撞傷原告，固為肇事主因，惟被告撞及原告之地點並非在行人穿越道上，而係在
    離人行道約一、二十公尺處，而行人穿越道路，在設有行人穿越道者，必須經由
    行人穿越道，不得在其三十公尺範圍內穿越道路，道路交通安全規則第一百三十
    四條第一款定有明文。原告被撞及地點係在約離人行道一、二十公尺遠處道路上
    ，足見原告未經行人穿越道穿越道路，違反上開規定，致為被告所撞傷，是原告
    對於損害之發生與有過失，應可認定。又本院刑事庭於審理過失傷害案件亦為原
    告與有過失之認定，有九十年度交易字第一六三號刑事判決在卷可參。爰斟酌兩
    造原因力之強弱與過失之輕重，減輕被告十分之二之賠償額，依此計算，原告得
    請求之金額為一百二十六萬一千八百八十九元（計算式：〈98462+30900+548000
    +900000〉X80%=0000000）。另被告抗辯保險公司已賠償原告八十九萬九千四百
    十二元，為原告所不爭執，上列二項金額經扣除後，原告請求之金額應為三十六
    萬二千四百七十七元。
五、從而原告依侵權行為法律關係，請求被告給付三十六萬二千四百七十七元，及自
    起訴狀繕本送達翌日即九十年九月七日起至清償日止，按週年利率百分之五計算
    之遲延利息，即屬正當，應予准許；逾此部分之請求為無理由，則予駁回。
六、據上論結，原告之訴為一部有理由，一部無理由，依民事訴訟法第七十九條但書
    ，判決如主文。
中　　　華　　　民　　　國　　九十一　　年　　　十　　　月　　　十六　　日
                                        臺灣士林地方法院民事第二庭
~B法　　　官　周明鴻
右為正本係照原本作成。
如對本判決上訴須於判決送達後廿日內向本院提出上訴狀。
中　　　華　　　民　　　國　　九十一　　年　　　十　　　月　　　十七　　日
~B法院書記官　林義傑
